臺灣基隆地方法院民事裁定　　　　　　100年度事聲更字第1號
異　議　人　花旗（台灣）商業銀行股份有限公司
即　債權人
法定代理人　管國霖
相　對　人　林志章
即　債務人
上列異議人聲請對相對人強制執行事件，異議人就本院司法事務
官於民國98年9月28日所為99年度司執字第16753號駁回異議人聲
請之裁定聲明異議，經臺灣高等法院發回更審，本院裁定如下：
    主  文
原裁定廢棄。
    理  由
一、按當事人對於司法事務官處理事件所為之終局處分，得於處
    分送達後10日之不變期間內，以書狀向司法事務官提出異議
    。司法事務官認前項異議有理由時，應另為適當之處分；認
    異議為無理由者，應送請法院裁定之。法院認第一項之異議
    為有理由時，應為適當之裁定；認異議為無理由者，應以裁
    定駁回之，民事訴訟法第240條之4第1至3項亦定有明文。查
    本件異議人因清償票款之強制執行事件，經本院民事執行處
    司法事務官認異議人未依通知補正債權讓與證明書及通知債
    務人之送達證明，而於民國99年9 月28日以99年度司執字第
    16753 號民事裁定駁回異議人強制執行之聲請，該裁定已於
    99年10月11日送達異議人，有該裁定及本院送達證書各1 份
    附卷可憑，異議人於99年10月18日提出異議，有異議人所提
    出之異議狀附卷可按，經司法事務官認異議無理由而送請本
    院裁定，符合上開法律規定，合先敘明。
二、本件異議意旨略以：按分割，指公司依本法或其他法律規定
    將其得獨立營運之一部或全部之營運讓與既存或新設之他公
    司，作為既存公司或新設公司發行新股予該公司或該公司股
    東對價之行為；因合併而消滅之公司，其權利義務，應由合
    併後存續或另立之公司承受；該規定於股份有限公司分割時
    亦準用之。企業併購法第4條第6款、公司法第75條、第 319
    條分別定有明文。是股份有限公司因分割而為營業讓與，其
    權利義務包括資產、負債以及基於契約關係所享有之權利或
    應負擔之義務，均應由分割後新設之公司承受。又概括承受
    係概括承受債之關係所生法律關係，所有權利義務應一併由
    承受人繼受之，與債權讓與非同，解釋上被分割公司所讓與
    營業之相關權利義務均應當然由受讓公司承受，不用個別處
    理通知債務人程序。美商花旗銀行股份有限公司（下稱美商
    花旗銀行）已於98年8月1日將其在台分行部分營業、資產及
    負債分割予異議人，有行政院金融監督管理委員會函文及登
    報公告可稽，是分割後當由存續公司即異議人概括承受美商
    花旗銀行相關業務及一切權利義務，其性質與債權讓與不同
    ，無庸再踐行債權讓與通知債務人之義務，原裁定竟認異議
    人未補正債權讓與證明書及通知債務人之送達證明，駁回異
    議人強制執行之聲請，為此提起本件聲明異議，請准予續行
    強制執行等語。
三、按金融機構概括承受或概括讓與者，準用本法之規定。外國
    金融機構與本國金融機構合併、概括承受或概括讓與者，亦
    同。第一項外國金融機構與本國金融機構合併、概括承受或
    概括讓與辦法，由主管機關另定之。金融機構合併法第18條
    第1項前段、第4項定有明文。又外國金融機構與本國金融機
    構合併、概括承受或概括讓與，除前項規定外，相關決議、
    通知或公告及其股東與債權人權益保障等程序，外國金融機
    構依其總機構所在地有關法令為之，本國金融機構依本法有
    關規定為之，亦據行政院金管會90年7月24 日公布之外國金
    融機構與本國金融機構合併概括承受獲概括讓與辦法第 3條
    第 2項所明定。是本國金融機構債權讓與之通知或公告，自
    應依金融機構合併法之相關規定為之。次按金融機構為概括
    承受、概括讓與、分次讓與主要部分之營業及資產負債，或
    依第11條至第13條規定辦理者，債權讓與之通知得以公告方
    式代之，金融機構合併法第18條第3 項定有明文。故外國金
    融機構與本國金融機構合併、概括承受或概括讓與時，關於
    本國金融機構概括承受外國金融機構之債權，仍應依我國債
    權讓與之相關規定，對債務人為債權讓與之通知，而該通知
    得以公告方式代之。
四、再按債權之讓與，非經讓與人或受讓人通知債務人，對於債
    務人不生效力。但法律另有規定者，不在此限。民法第 297
    條第1 項定有明文。又債權之讓與，雖須經讓與人或受讓人
    通知債務人始生效力，但不以債務人之承諾為必要，而讓與
    之通知，為通知債權讓與事實之行為，原得以言詞或文書為
    之，不需何等之方式，故讓與人與受讓人間成立債權讓與契
    約時，債權即移轉於受讓人，除法律另有規定外，如經讓與
    人或受讓人通知債務人，即生債權移轉之效力。最高法院42
    年台上字第626 號判例意旨參照。查本件異議人對本院99年
    度事聲字第72號裁定提起抗告，經臺灣高等法院通知相對人
    並於100年1月28日行調查程序，嗣相對人於上開調查程序到
    庭，並陳稱：「（問：對於抗告人花旗（台灣）商業銀行股
    份有限公司聲請執行相對人本票20萬元之債權，有何意見？
    ）無意見。」「（問：就美商花旗銀行對相對人本票20萬元
    之債權現由花旗（台灣）商業銀行股份有限公司執行，有何
    意見？）無意見。」等語（見台灣高等法院99年度抗字1949
    號抗告事件卷宗100年1月28號調查筆錄），而依前開判例意
    旨，債權讓與之通知既無任何方式之要求，則台灣高等法院
    所為上開程序，應認已發生使債權讓與之通知到達相對人之
    效力。基此，亦無庸再行提出債權讓與之證明文件到院，自
    不待言。
五、綜上所述，本件異議人固未依本院司法事務官之通知補正債
    權讓與證明書正本及通知債務人債權讓與之送達證明到院，
    惟美商花旗銀行與異議人間債權讓與行為既已通知相對人，
    自無庸再為上開補正，其程序之瑕疵即已治癒，從而，異議
    意旨指摘原裁定不當，聲明請求廢棄原裁定，為有理由，爰
    依民事訴訟法第240條之4第3 項之規定，廢棄原裁定，並由
    本院民事執行處司法事務官依法繼續辦理。
六、依民事訴訟法第240條之4第3項，裁定如主文。
中    華    民    國    100   年    5     月    5     日
                  民事庭法  官  徐世禎
以上正本係照原本作成。
如對本裁定抗告，應於本裁定送達後10日內，向本院提出抗告狀
，並繳納抗告費新台幣1000元。
中    華    民    國    100   年    5     月    5     日
                        書記官  陸清敏